臺灣桃園地方法院刑事判決　　　　　　　95年度選訴字第31號
公　訴　人　臺灣桃園地方法院檢察署檢察官
被　　　告　辛○○
選任辯護人　戴文進律師
　　　　　　洪榮彬律師
　　　　　　吳尚昆律師
被　　　告　癸○○
選任辯護人　邱秀珠律師
被　　　告　丁○○
　　　　　　　　　　號
　　　　　　　　　　號6樓
　　　　　　亥○○
　　　　　　　　　　1號
　　　　　　戊○○
　　　　　　　　　　之8
　　　　　　酉○○
　　　　　　子○○
　　　　　　丙○○
　　　　　　戌○○
　　　　　　　　　　號
　　　　　　卯○○
　　　　　　壬○○
　　　　　　未○○
　　　　　　庚○○
　　　　　　　　　　號
　　　　　　天○○○
　　　　　　申○○
　　　　　　巳○○○
　　　　　　　　　　號3樓
上列被告因違反公職人員選舉罷免法等案件，經檢察官提起公訴
（95年度選偵字第69號），本院判決如下：
    主  文
辛○○、癸○○、丁○○、亥○○、戊○○、酉○○、子○○、
丙○○、戌○○、卯○○、壬○○、未○○、庚○○、天○○○
、申○○、巳○○○均無罪。
    理  由
一、公訴意旨略以：被告辛○○係「91年度桃園縣各鄉鎮市民代
    表及村里長選舉」之中壢市中央里里長候選人，於91年選舉
    期間，基於對於有投票權人行求其為一定行使之犯意，利用
    召開鄰長會議時，向該里鄰長陳明陽、被告丑○○、被告癸○○、被告丁○○、被告亥○○、被告戊○○、被告酉○○
    、被告子○○、被告丙○○、被告戌○○、被告卯○○、被
    告壬○○、被告未○○、被告庚○○、被告天○○○、被告
    申○○及被告巳○○○等人行求，如助其當選將招待赴日旅
    遊，藉以綁樁，嗣辛○○果於該次選舉當選為中央里里長，
    即依約於92年1 月5 日至92年1 月8 日帶同被告癸○○、被
    告丁○○、被告亥○○、被告戊○○、被告酉○○、被告子
    ○○、被告丙○○、被告戌○○、被告卯○○、被告壬○○
    、被告未○○、被告庚○○、被告天○○○、被告申○○及
    被告巳○○○等人赴日本琉球旅遊，因認被告辛○○涉犯公
    職人員選舉罷免法第90條之1 第1 項對於有投票權之人行求
    、交付賄賂，而約其為投票權一定之行使罪嫌，被告癸○○
    、被告丁○○、被告亥○○、被告戊○○、被告酉○○、被
    告子○○、被告丙○○、被告戌○○、被告卯○○、被告壬○○、被告未○○、被告庚○○、被告天○○○、被告申○○及被告巳○○○涉犯刑法第143 條第1 項有投票權之人期
    約、收受賄賂，而許以投票權為一定行使罪嫌等語。
二、按犯罪事實應依證據認定之，無證據不得認定其犯罪事實，
    又不能證明被告犯罪者，應諭知無罪之判決，刑事訴訟法第
    154 條第2 項、第301 條第1 項定有明文。又按事實之認定
    ，應憑證據，如未能發現相當證據，或證據不足以證明，自
    不能以推測或擬制之方法，以為裁判基礎；在訴訟上用以證
    明事實之證據，須於通常一般之人均不致於有所懷疑，而得
    確信其為真實之程度者，始得據以為有罪之認定，倘其證明
    尚未達到此一程度，而有合理之懷疑性存在，致使無從為有
    罪之確信時，即應為無罪之判決，最高法院40年臺上字第86
    號、76年臺上字第4986號分別著有判例。
三、程序部分：
  (一)按刑事審判上之共同被告，係為訴訟經濟等原因，由檢察官
    或自訴人合併或追加起訴，或由法院合併審判所形成，其間
    各別被告及犯罪事實仍獨立存在。故共同被告對於其他共同
    被告之案件而言，為被告以外之第三人，本質上屬於證人，
    為確保被告對證人之詰問權，證人於審判中，應依法定程序
    ，到場具結陳述，並接受被告之詰問，其陳述始得作為認定
    被告犯罪事實之判斷依據（最高法院93年臺上字第5726號判
    決意旨參照）。故被告辛○○等人雖同為本案被告，就各被
    告而言，其餘被告之陳述，無異均屬「被告以外之人」之陳
    述。(1)被告辛○○、丁○○、亥○○、戊○○、酉○○、子
    ○○、丙○○均爭執證人癸○○、丁○○、亥○○、戊○○
    、酉○○、子○○、丙○○、戌○○、卯○○、壬○○、未
    ○○、庚○○、天○○○、申○○、巳○○○於警詢中證述
    （不含被告丁○○、亥○○、戊○○、酉○○、子○○、丙○○對於自己證述的部分）及證人丁○○、亥○○、巳○○○、酉○○、子○○、丙○○、卯○○在偵查中檢察官前所
    為之經具結之證述（不含被告丁○○、亥○○、酉○○、子
    ○○、丙○○對於自己證述的部分），依據刑事訴訟法第15
    9 條之1 第2 項之規定，被告以外之人在檢察官面前所為之
    陳述，除有顯不可信之情況外，原則上得為證據，惟上開證
    人丁○○、亥○○、巳○○○、酉○○、子○○、丙○○、
    卯○○在檢察官面前所為之陳述，被告辛○○、丁○○、亥
    ○○、戊○○、酉○○、子○○、丙○○並未指出有何顯不
    可信之情況，且檢察官既已依法定程序對證人製作筆錄，製
    作筆錄之過程又無事證可認有顯不可信之情況，再者，丁○○、亥○○、巳○○○、酉○○、丙○○等人既於本院審理
    中轉換為證人身分進行交互詰問，已保障被告辛○○等人對
    於證人丁○○、亥○○、巳○○○、酉○○、丙○○之詰問
    權利，且大法官會議第582 號解釋意旨亦僅係保障被告於審
    判中對於證人之詰問權，並不包括在警詢、偵查中被告之詰
    問權，法亦無明定在警詢及偵查中必須進行對證人之詰問，
    故被告辛○○、丁○○、亥○○、戊○○、酉○○、子○○
    、丙○○此部分之爭執，並無理由，證人丁○○、亥○○、
    巳○○○、酉○○、子○○、丙○○、卯○○於偵查中所述
    ，自得作為本案證據。(2)依據刑事訴訟法第159 條之2 規定
    ，被告以外之人在司法警察調查中所為之陳述，與審判中有
    不符情況，其先前陳述具有較可信之特別情況，且為證明犯
    罪事實存否所必要，得為證據，而證人亥○○、酉○○、丙○○、卯○○、申○○於警詢中證述，並無事證可認有較為
    可信之情況（詳後述理由），證人癸○○、丁○○、戊○○
    、戌○○、壬○○、未○○、庚○○、天○○○、巳○○○
    、子○○部分於警詢中均否認犯行，與本院審理中供述之情
    形大致相合，然被告辛○○、丁○○、亥○○、戊○○、酉
    ○○、子○○、丙○○等人既有爭執上開證人之警詢證言之
    證據能力，爰不作為本案證據。(3)秘密證人甲1於偵查中在檢
    察官面前所為之證述，並未經具結，依據刑事訴訟法第158
    條之3 規定，不得作為證據，自不得援引作為本案證據。(4)
    另查，證人寅○○、丑○○、陳能和、溫鶴鑫、己○○、辰
    ○○分別在警詢、偵查中所為之證述，均屬審判外之言詞，
    惟按當事人、代理人或辯護人於法院調查證據時，知有第15
    9 條第1 項不得為證據之情形，而未於言詞辯論終結前聲明
    異議者，視為有前項之同意，刑事訴訟法第159 條之5 第2
    項定有明文，是上開證人之供述，未經檢察官、被告辛○○
    等人及被告辛○○、癸○○之辯護人於本院言詞辯論終結前
    聲明異議，並經本院參酌該言詞認為適當，自均得採為證據
    。
  (二)本件認定事實所引用之卷內其餘所有卷證資料（三信旅行社
    代辦各項費用明細表、刷卡單、信用卡帳單、入出境資料、
    午○○家計簿筆記等），並無證據證明係公務員違背法定程
    序所取得，公訴人、被告、辯護人於審判程序中復未於言詞
    辯論終結前表示異議，均有證據能力。
四、公訴意旨認被告辛○○涉犯公職人員選舉罷免法第90條之1
    第1 項對於有投票權之人行求、交付賄賂，而約其為投票權
    一定之行使罪嫌，被告癸○○、被告丁○○、被告亥○○、
    被告戊○○、被告酉○○、被告子○○、被告丙○○、被告
    戌○○、被告卯○○、被告壬○○、被告未○○、被告庚○○、被告天○○○、被告申○○及被告巳○○○涉犯刑法第
    143 條第1 項有投票權之人期約、收受賄賂，而許以投票權
    為一定行使罪嫌，無非以被告辛○○等人之供述、秘密證人
    甲1、被告辛○○等人之入出境資料、三信旅行社有限公司代
    辦各項費用明細表、被告酉○○配偶午○○之日記帳冊記載
    等為主要證據。訊據被告辛○○等人均堅詞否認有何檢察官
    所指上開犯行，1.被告辛○○辯稱：我在91年間擔任中壢市
    中央里里長，我同時也是中壢市老人會理事長，91年5 、6
    月我參加里長選舉時，我沒有跟中央里的鄰長們說如果把票
    投給我，就帶鄰長去旅行的話，而92年1 月5 日到1 月8 日
    我有到日本琉球玩，當時是三信旅行社的己○○邀我，也叫
    我幫忙邀人去玩，我記得有邀了癸○○、酉○○、丁○○等
    人，鄰長間也有互相邀約，本次只是單純去玩，與選舉無關
    等語；2.被告癸○○辯稱：91年間我是中央里12鄰鄰長，92
    年1 月5 日到1 月8 日我有到日本玩，但是自己出錢付現金
    給旅行社的，也只是單純去玩等語；3.被告丁○○辯稱：91
    年間我是中央里19鄰鄰長，92年1 月5 日到1 月8 日我有去
    日本玩，是哪位鄰長找我去的，我忘了，我跟太太一起去，
    我跟太太是到三信旅行社繳現金等語；4.被告亥○○辯稱：
    91年間我是中央里21鄰鄰長，92年1 月5 日到1 月8 日我有
    去日本玩，只是單純去玩，辛○○沒有說過如果投票給他，
    要招待我們去玩等語；5.被告戊○○辯稱：91年間我是中央
    里第5 鄰鄰長，辛○○邀我當鄰長的，92年1 月5 日到1 月
    8 日我有去日本，但是自己刷慶豐銀行的信用卡，並非受里
    長招待等語；6.被告酉○○辯稱：91年間我是中央里17鄰鄰
    長，92年1 月5 日到1 月8 日我有去琉球旅遊，三信旅行社
    找我去的，我太太午○○幫我刷卡，共刷2 個人的錢，我太
    太也有去旅遊等語；7.被告子○○辯稱：91年間我是中央里
    第6 鄰鄰長，92年1 月5 日到1 月8 日我是跟太太徐玉梅一
    起去日本的，我太太的朋友找她一起去，我們是拿現金繳費
    ，並不是里長招待等語；8.被告丙○○辯稱：91年間我是中
    央里第7 鄰鄰長，92年1 月5 日到1 月8 日我有去琉球玩，
    我自己出4 千元，剩下的費用由我子女出，當時是我太太剛
    過世，我兒子鼓勵我出國散心，91年12月11日、12月23日繳
    費都是我小孩幫我去辦的等語；9.被告戌○○辯稱：我是中
    央里13鄰鄰長，我有去日本玩，但日期我忘記了，是己○○
    邀我去的，我錢自己付給旅行社的等語；10.被告卯○○辯稱
    ：我是11鄰鄰長，92年初我有去琉球玩，我自己刷卡付錢，
    沒有人招待我等語；11.被告壬○○辯稱：我是9 鄰鄰長，92
    年初我有去琉球玩，我1 個人去是己○○找我的，只是去玩
    而已，且我自己出錢，拿給旅行社，不是里長招待，里長事
    後也沒有拿錢給我等語；12.被告未○○辯稱：我是22鄰鄰長
    ，92年初我有去琉球玩，之前是在公園運動時，有朋友找我
    去的，我在說明會前幾天去旅行社交錢，這次去玩不是里長
    招待等語；13.被告庚○○辯稱：我是10鄰鄰長，92年初我有
    去琉球玩，老人會的己○○找我去，錢是我自己出的，我付
    現金，這次去玩不是里長招待等語；14.被告天○○○辯稱：
    我是15鄰鄰長，92年初我有去琉球玩，假日我們鄰長一起掃
    地時，我聽說己○○在找人去沖繩玩，大家就一起去，我是
    付現金的，而之前說忘記有沒有付錢，是因為當時身體不好
    ，所以才說忘記的等語；15.被告申○○辯稱：我是中央里20
    鄰鄰長，92年我有去琉球玩，我是到旅行社繳現金，不是里
    長招待等語；16.被告巳○○○辯稱：92年當時我是25鄰鄰長
    ，92年我有去琉球玩，聽人家說要去玩，我就找先生一起去
    ，我們到旅行社繳現金，不是里長招待等語。經查：
  (一)被告辛○○於91年6 月前已擔任桃園縣中壢市中央里里長一
    職，並又在91年6 月8 日舉辦之桃園縣各鄉鎮市民代表暨村
    里長選舉中，角逐桃園縣中壢市中央里里長一職，並以1033
    票勝於對手鄧令宜之359 票，當選為該屆里長，而被告癸○○、丁○○、亥○○、戊○○、酉○○、子○○、丙○○、
    戌○○、卯○○、壬○○、未○○、庚○○、天○○○、申
    ○○、巳○○○等人於91年間均為桃園縣中壢市中央里各鄰
    鄰長，又被告辛○○、癸○○、丁○○、亥○○、戊○○、
    酉○○、子○○、丙○○、戌○○、卯○○、壬○○、未○○、庚○○、天○○○、申○○、巳○○○等人均有於92年
    1 月5 日到1 月8 日參加三信旅行社有限公司（下稱三信旅
    行社）舉辦之日本琉球之旅4 日遊旅行等情，均經被告辛○○、癸○○、丁○○、亥○○、戊○○、酉○○、子○○、
    丙○○、戌○○、卯○○、壬○○、未○○、庚○○、天○○○、申○○、巳○○○等人於本院審理中坦承不諱，並有
    證人三信旅行社負責人寅○○於本院審理中證述明確（本院
    卷一第308 至318 頁），復有被告癸○○、亥○○、戊○○
    、巳○○○、酉○○、子○○、丙○○、戌○○、卯○○、
    壬○○、庚○○、天○○○之入出境查詢結果資料、三信旅
    行社代辦各項費用明細表、中壢市中央里各鄰鄰長基本資料
    、91年桃園縣各鄉鎮市民代表暨村里長選舉中壢市各投開票
    所開票統計表等資料在卷可參（偵卷一第20、30至63、97、
    114 、124 、145 頁、偵卷二第7 、31、39、53、65、78、
    101 、145 頁、本院卷一第386 頁）。
  (二)被告辛○○、癸○○、丁○○、亥○○、戊○○、酉○○、
    子○○、丙○○、戌○○、卯○○、壬○○、未○○、庚○○、天○○○、申○○、巳○○○等人於本院審理中均否認
    該次日本旅遊係被告辛○○為競選91年中央里里長而招待之
    旅行，並均辯稱該次旅行係由三信旅行社的己○○召集，而
    證人己○○於本院審理中證稱：我從82年到88年間擔任中壢
    市老人會的理事長，之後就交給辛○○，我也有在三信旅行
    社工作，92年1 月5 日到1 月8 日我帶團到日本琉球玩，該
    團是有人建議說要去，我就發起招攬，我招攬團員出國會有
    佣金，或是出國就不用錢，而老人會裡面很多會員都有參加
    ，丁○○、酉○○、卯○○、子○○、庚○○、戌○○、未
    ○○、壬○○、癸○○、丙○○、午○○、辛○○都是老人
    會會員，但該次去的團員有哪些是我招的，我不記得了，被
    告當中，我自己有主動招募酉○○、癸○○、卯○○、戌○○、庚○○、未○○、辛○○、丁○○、子○○，其他的不
    記得了，我也會邀請老人會以外的人參加，該次團費約1 萬
    7 、1 萬8 ，有時朋友好一點的，會便宜一些，而該次出發
    前有辦說明會，說明會完了就收錢，小姐會開立收據等語（
    本院卷一第353 至359 頁）、證人寅○○於本院審理中證稱
    ：我是三信旅行社負責人，92年1 月5 日到1 月8 日到日本
    琉球旅遊是我們公司辦的，我們公司都會利用春、秋淡季促
    銷，老人會一年固定都會舉辦幾個團體，己○○在老人會裡
    擔任理事長，跟我配合很久，他都會去招攬老人會裡面的成
    員參加，這一團是己○○主動跟我說要辦琉球團的，第一次
    接洽的時候還沒有說到具體人數，我在警詢的時候說我都跟
    辛○○接洽，是因為辛○○是當時的老人會理事長，我想既
    然是老人會辦的團體，就是老人會的理事長去辦這次旅行等
    語（本院卷一第308 至318 頁），核與被告辛○○辯稱該次
    旅行係老人會前理事長己○○所招攬，還有請我幫忙招人等
    語、被告酉○○於本院審理中辯稱：當時是三信旅行社找我
    的等語、被告戌○○、庚○○於本院審理中辯稱：是己○○
    邀我去的等語大致相合，顯見本次92年1 月5 日到1 月8日
    琉球旅行，係由己○○主辦並主動招攬朋友、老人會會員、
    街坊鄰居參加之情至為明確。
  (三)就該次日本琉球旅行，是否由被告辛○○繳費、出資一節，
    證人辰○○於本院審理中證稱：三信旅行社收費明細表都是
    在旅行說明會前事先寫好團費、日期，繳費者姓名，上面的
    日期就是說明會的日期，等客人繳費後，才會給收據，如果
    沒有繳費，明細表三聯都會留存，不會只留第三聯存根等語
    （本院卷一第319 、323 、325 、326 頁），並有被告辛○○等人之三信旅行社代辦各項費用明細表存根在卷可按（偵
    一卷第33至63頁），且被告酉○○、卯○○、戊○○均係刷
    卡支付該次團費，業據證人即酉○○配偶午○○於本院審理
    中證稱：該次旅行我跟先生酉○○一起去，我有製作筆記，
    且我與酉○○的團費是用我兒子劉宏倫的附卡刷卡的，之後
    酉○○再給我現金等語（本院卷一第359 至363 頁），並有
    午○○之荷蘭銀行信用卡影本、家計簿筆記紙影本（經核對
    原本與影本相合後發還原本）、劉宏倫信用卡帳單（偵二卷
    第153 、154 頁、本院卷一第156 頁）、戊○○慶豐銀行信
    用卡會員消費明細表（本院卷一第157 頁）、卯○○91年12
    月23日刷卡簽帳單（偵一卷第193 頁）在卷可參；被告丙○○係以現金支付團費，亦經證人即丙○○之子乙○○在本院
    審理中證稱：當時是我母親剛過世，老人會說要去琉球，我
    們就要父親出去玩，本來父親要自己出錢，後來我們小孩就
    要幫他出一點，當時費用是我去旅行社繳的，因為旅行社就
    在我家隔壁，本來父親說團費1 萬6000元，我們小孩1 人出
    2000元，父親自己出4000元，我去繳費的時候，小姐說還有
    800 元要繳，所以有兩張收據等語（本院卷一第364 至366
    頁）及丙○○留存之三信旅行社代辦各項費用明細表客戶留
    存聯2 紙在卷可參，三信旅行社既有發出代辦各項費用明細
    表予已繳交團費的人，被告酉○○、卯○○、戊○○、丙○○等人亦確實係自行繳交團費，均與被告辛○○等人辯稱該
    次旅行係自行支付團費等情相合。公訴人雖以被告酉○○於
    95年5 月29日警詢、偵查中供稱92年1 月5 日到1 月8 日到
    日本旅遊，辛○○有出資贊助，因為他要求我們將選票投給
    他，且感謝我們平常週六打掃環境非常辛苦，辛○○在上一
    次競選有說不會忘記我們等語（偵二卷第2 、3 、10至13頁
    ）、被告亥○○於95年5 月29日於警詢中證稱：92年1 月5
    日到1 月8 日之旅行是辛○○告知我們鄰長做幫忙清掃的志
    工很辛苦，只要交護照出來，由他個人支付出國的機票及旅
    遊費等語（偵一卷第92至95頁）、被告子○○於95年5 月29
    日於偵查中證稱：辛○○91年里長選舉說如果投票給他就招
    待去日本琉球，大家當鄰長都會支持他等語（偵二卷第27頁
    ）、被告丙○○於95年5 月29日警詢中證稱：該次旅遊我只
    付4 千多元，其他是里長辛○○支付，因為我平常是打掃社
    區的志工，里長回饋辛勞等語（偵二卷第34至37頁）、被告
    卯○○於95年5 月29日警詢及偵查中證稱：92年1 月辛○○
    里長有招待我到日本觀光旅遊，里長說我們鄰長做志工很辛
    苦，只要交護照出來，由他個人支付出國所有機票及旅遊費
    用，我出國回來後也沒有補繳旅遊費用等語（偵二卷第59至
    61頁、第67、68頁）、被告申○○於95年5 月29日警詢中證
    稱：92年1 月辛○○有招待我去日本觀光旅遊等語（偵一卷
    第79頁）；然被告酉○○、亥○○、子○○、丙○○、卯○○、申○○於本院審理中均否認犯行，且被告酉○○於95年
    5 月30日警詢時改稱：該次是由配偶午○○刷卡支付兩人旅
    遊費用，且之前在警詢時是匆忙到場，身體不適，且該次旅
    行事隔多年，回家後找到午○○的筆記本有記載此次旅行繳
    費的情形等語（同卷第151 、152 頁），此部分與證人午○○於本院證述情形一致，並有午○○之家計筆記、信用卡、
    劉宏倫刷卡帳單等資料可證，又被告卯○○該次旅行是刷卡
    付款、丙○○係由其與子女共同出資，均已如前述，而被告
    亥○○、卯○○前開所述係由辛○○個人支付出國所有機票
    及旅遊費用等情，亦與本案所查悉之繳費情形例如戊○○、
    卯○○、酉○○是刷卡付款，丙○○是由其與子女共同出資
    等情，均有所不同，至於被告申○○於該次警詢中雖稱辛○○有招待出國，但經警詢問出國費用由何人支付，被告申○○答稱當時其與太太均有繳交費用等情（偵一卷第81頁），
    被告子○○於該次偵查中檢察官訊問時，亦稱日本旅遊是自
    己出錢的，辛○○是帶我們去日本琉球，但沒有招待等語（
    偵二卷第27頁），顯見被告申○○、子○○所述「招待」之
    意，並非指稱係由被告辛○○出資之意，均難認被告酉○○
    、亥○○、子○○、丙○○、卯○○、申○○所述92年1 月
    5 日到1 月8 日日本旅行費用是由被告辛○○所支付一節與
    事實相符。綜上，並無積極證據可認被告辛○○有為被告癸○○、丁○○、亥○○、戊○○、酉○○、子○○、丙○○
    、戌○○、卯○○、壬○○、未○○、庚○○、天○○○、
    申○○、巳○○○等人支出旅費之事實。
  (四)公訴人雖以告發本案之秘密證人甲1（年籍詳卷）於偵查中證
    稱被告辛○○在91年里長選舉時有招待22位鄰長中的18位鄰
    長去日本，1 個人補助1 萬8000元，該次卯○○沒去，江仁
    生沒去等語為本案證據（選他卷第2 、3 頁），然該次證人
    甲1在檢察官面前所為之證述未經具結，自不得作為本案證據
    ，且證人於本院審理中證稱：我是中央里的里民，我是在95
    年間聽到里民講說辛○○91年招待鄰長到日本旅遊的情形，
    所以我才向檢察官檢舉賄選，哪個里民說的我沒有印象，走
    到哪個公共場合都會聽到這件事情，辛○○招待的鄰長並沒
    有18位這麼多，且有些沒有去的鄰長有找辛○○理論，我在
    鄰里之間都有聽到這些事情，至於招待去日本旅遊的詳細情
    節我不清楚，我也不知道哪些人有去等語（本院卷二96年10
    月26日審判筆錄第5 至12頁），證人甲1所述均非親眼見聞，
    而係由他人轉述，則內容是否屬實，已有所疑，亦不足以作
    為認定被告辛○○以琉球旅行之事賄賂被告癸○○、丁○○
    、亥○○、戊○○、酉○○、子○○、丙○○、戌○○、卯
    ○○、壬○○、未○○、庚○○、天○○○、申○○、巳○○○為投票權一定之行使；再者，該次至日本琉球旅行係92
    年1 月5 日到1 月8 日之事，距離91年6 月里長選舉相差半
    年以上，而本案卷證資料內亦無被告辛○○透過各鄰鄰長向
    里民賄選或各鄰鄰長自行向里民要求投票予被告辛○○等資
    料，亦難遽認該次旅行為被告辛○○酬謝中央里之鄰長支持
    所舉辦。
  (五)又公訴人雖認被告辛○○於91年選舉期間召開鄰長會議時，
    有向該里鄰長丑○○、陳明陽、癸○○、丁○○、亥○○、
    戊○○、酉○○、子○○、丙○○、戌○○、卯○○、壬○○、未○○、庚○○、天○○○、申○○、巳○○○等人行
    求，如助其當選，將招待赴日旅遊藉以綁樁等語，惟查，公
    訴人並未具體指出所指之「鄰長會議」召開之時間、地點及
    參加人員，已無從特定，且公訴人亦未指出被告辛○○有如
    上所載在「鄰長會議」時有向在場之鄰長行求如助其當選將
    招待赴日旅遊藉以綁樁之證明方法，亦不能證明被告辛○○
    有行求賄選之行為。
  (六)綜合上開事證，可認被告辛○○、癸○○、丁○○、亥○○
    、戊○○、酉○○、子○○、丙○○、戌○○、卯○○、壬○○、未○○、庚○○、天○○○、申○○、巳○○○等人
    均有於92年1 月5 日到1 月8 日至日本琉球旅遊，然該次係
    己○○所招攬邀約，被告辛○○等人於出發前自行以現金或
    刷卡之方式繳費給三信旅行社等情甚明，再查本件卷內並無
    任何被告辛○○於該次旅遊出發前或歸來後有另行將各人之
    團費交付被告癸○○、丁○○、亥○○、戊○○、酉○○、
    子○○、丙○○、戌○○、卯○○、壬○○、未○○、庚○○、天○○○、申○○、巳○○○等人之事證，此外又無其
    他積極證據足資認定被告辛○○有以至日本琉球旅遊為由，
    行求被告癸○○、丁○○、亥○○、戊○○、酉○○、子○○、丙○○、戌○○、卯○○、壬○○、未○○、庚○○、
    天○○○、申○○、巳○○○為投票權一定之行使，並於被
    告辛○○當選91年中壢市中央里里長後，依約於92年1 月5
    日到1 月8 日偕同被告癸○○、丁○○、亥○○、戊○○、
    酉○○、子○○、丙○○、戌○○、卯○○、壬○○、未○○、庚○○、天○○○、申○○、巳○○○等人前往日本琉
    球旅遊之對於有投票權人行求、交付賄賂而約為投票權一定
    之行使罪嫌或被告癸○○、丁○○、亥○○、戊○○、酉○○、子○○、丙○○、戌○○、卯○○、壬○○、未○○、
    庚○○、天○○○、申○○、巳○○○有何收受賄賂而許以
    投票權一定之行使罪嫌，揆諸前揭法律、判例意旨，既無證
    據可認被告辛○○等人有涉嫌犯罪，均應為無罪之諭知。
據上論斷，應依刑事訴訟法第301 條第1 項，判決如主文。
本案經檢察官徐文豪到庭執行職務。
中　　華　　民　　國　　96　　年　　11　　月　　23　　日
                  臺灣桃園地方法院刑事第四庭
                      審判長法  官    黃斯偉
                            法  官    曾雨明
                            法  官    蘇昭蓉
以上正本證明與原本無異。
如不服本判決，應於送達後10日內，向本院提出上訴狀。
                            書記官    韓若玉
中　　華　　民　　國　　96　　年　　11　　月　　23　　日
